臺灣臺北地方法院刑事判決　　　　　　 95年度交易字第797號
公　訴　人　臺灣臺北地方法院檢察署檢察官
被　　　告　甲○○
上列被告因業務過失傷害案件，經檢察官聲請簡易判決處刑（95
年度偵字第11538號 ），本院認不宜以簡易判決處刑而改依通常
程序審理後，本院判決如下：
    主  文
甲○○無罪。
    理  由
一、公訴意旨略以：被告甲○○以駕駛為業，於民國95年2 月23
    日下午6 時許，駕駛車號2Ｅ–830號營小客車 (下稱營小客
    車) ，沿臺北市○○區○○路西往東方向行駛，行經臺北市
    松山區○○路50號前，應注意車前狀況及兩車併行之間隔，
    依當時之情形亦無不能注意之情事，適有告訴人乙○○騎乘
    ＢＰＣ–932號重機車 (下稱機車)，亦有過失未讓幹道車先
    行，自健康路15巷北向南方向左轉健康路行經該處，被告竟
    疏末注意，未保持行車安全間隔，冒然前駛，致乙○○人車
    倒地，而受有右手手掌手指裂骨折及腦部蜘袾網膜下腔出血
    等傷害，因而認被告涉有業務過失傷害罪嫌等語。
二、按犯罪事實應依證據認定之，無證據不得推定其犯罪事實；
    而不能證明被告犯罪者，應諭知無罪之判決，刑事訴訟法第
    154條第2項、第301條第1項分別定有明文。又事實之認定，
    應憑證據，如未能發現相當證據，或證據不足以證明犯罪事
    實，自不能以推測或擬制之方法，為裁判基礎；且認定犯罪
    事實所憑之證據，雖不以直接證據為限，間接證據亦包括在
    內，然而無論直接或間接證據，其為訴訟上之證明，須於通
    常一般人均不致有所懷疑，而得確信其為真實之程度者，始
    得據為有罪之認定。倘其證明尚未達到此一程度，而有合理
    懷疑之存在致無從使事實審法院獲得有罪之確信時，即應由
    法院為諭知被告無罪之判決，最高法院40年台上字第86號、
    76年台上字第4986號判例意旨均同此見解。
三、本件被告就起訴書所載包括於上開時、地被告駕駛營小客車
    、乙○○駕駛機車、2 車行駛路線方向、與乙○○發生交通
    事故前2 車同向併行、乙○○摔倒且受有傷害等事實，並不
    爭執 (參本院卷第18頁 )，且對於臺北市車輛行車事故鑑定
    委員會95年8 月2日北鑑審字第09530259100號函附之鑑定意
    見書、現場圖、交通事故調查報告表、交通事故談話紀錄表
    及現場照片、診斷證明書等證據資料亦無意見 (參審判筆錄
    第6、7頁)，則上開事實應堪信為真實;惟爭執其並無過失。
    公訴人則以被告與乙○○所駕駛2 車正在健康路50號前併行
    時，被告不僅未保持行車安全間隔、且貿然繼續行駛，造成
    乙○○心理上受壓迫致摔車倒地受有傷害，因認被告確有過
    失而應論以業務過失傷害罪責等語。
四、經查：
  (一)訊據乙○○於96年7月5日審理時雖稱其機車遭被告所駕營
      小客車自後撞擊，惟對於撞擊位置答以不知道 (參審判筆
      錄第2頁)。然參考現場圖機車倒地靜止後2車距離量得7.8
      公尺 (偵查卷第7頁)，如係被告自後撞擊乙○○機車致使
      乙○○連車帶人倒地且2車均停止後尚須相距7.8公尺，其
      撞擊力道應達相當程度，則2 車必有較大損壞，乙○○卻
      稱機車沒什麼地方被撞壞要修理 (審判筆錄第4頁)，且偵
      查卷附現場2 車照片 (偵查卷第38-43頁)並無撞擊痕跡、
      僅機車些許擦痕 (偵查卷第39頁上);加上證人丙○○於同
      日審理時證稱其並未感覺任何撞擊或緊急煞車、亦未聽覺
      撞擊聲響 (審判筆錄第5頁)，故被告駕車應未自後撞擊乙
      ○○機車，乙○○應係自行倒地一節應堪以認定。此由公
      訴人於審理時亦不爭執被告並非自後撞擊乙○○機車，僅
      強調被告之過失在於未保持2車安全間距 (審判筆錄第8頁
      ) 自明。
  (二)公訴人強調被告駕車在健康路50號前與乙○○機車併行時
      ，因未與乙○○機車保持安全間距致乙○○摔車受傷，為
      有過失。惟觀之現場圖 (偵查卷第7頁 )，乙○○機車1.6
      公尺長的刮地痕 (台北市車輛行車事故鑑定委員會之鑑定
      意見書竟記載0.3 公尺，足見其鑑定意見之不嚴謹，參偵
      查卷第58頁末14行)距離道路中心線即路口雙黃線前0.3公
      尺、後0.1 公尺，呈往右偏移; 而被告營小客車事故後停
      車之狀態係右前角距路邊3.6公尺、右後角距路邊4公尺，
      且被告營小客車左側線全未超出路口雙黃線又與乙○○機
      車1.6公尺長之刮地痕線，2 線呈0.3公尺等距之平行線，
      足見被告於事故時行車同係向右偏移，此狀態應係被告為
      閃避乙○○機車所作之反應。而由乙○○機車刮地痕走向
      推斷，乙○○騎車自被告營小客車左側跨越路口雙黃線逆
      向行駛再進入順向車道後，被告為避免與乙○○機車發生
      碰撞而向右偏移行駛，參以現場照片 (偵查卷第37頁下 )
      及現場圖同方向僅為1 線車道且路邊又有停車、被告復稱
      「…證人(即乙○○)左轉先轉到對方車道，我嚇一跳，切
      到我旁邊後她就跌倒」 (審判筆錄第4頁)等語，益證被告
      並無未與乙○○機車併行，而被告自無保持安全間距之可
      能。
  (三)公訴人又稱被告與乙○○機車併行時，因繼續行駛且未保
      持安全間距，造成乙○○心裡受到壓迫導致摔車受傷，為
      有過失。然乙○○騎車自健康路15巷北往南方向準備左轉
      駛入健康路口前，並未看見路口右方即健康路上有被告之
      來車，此可由乙○○所稱：「 (問：你當天有無停下來看
      ？)我有停下來，印象中沒有看到車子」 (審判筆錄第3頁
      末2行)等語獲得證明。則乙○○左轉進入健康路當時，被
      告營小客車原應在乙○○機車前方，且乙○○在健康路僅
      1 線車道、被告營小客車又在前方之狀態，為能超越被告
      營小客車到其前方，是以乙○○騎車違規跨越路口雙黃線
      逆向行駛對向車道而與被告營小客車併行，快超越被告營
      小客車時再切回順向車道，惟因天雨路滑 (丙○○證稱事
      發時雨已經停了但路上是濕的，審判筆錄第5頁第10行)，
      自行摔倒受傷。由此足見乙○○為能自被告營小客車後方
      超越前車，自行加速違規逆向行駛對向車道而與被告營小
      客車併行、快超越後再向右偏移切回順向車道，故並非被
      告未與乙○○保持安全間距進而造成乙○○心裡受到壓迫
      ，反係乙○○自己違規未保持安全間距，如此實不能歸責
      於被告。
  (四)據此，被告既無與乙○○機車併行時未保持安全間距，亦
      無繼續行駛造成乙○○心裡受到壓迫等情事，公訴人又無
      其他積極證據證明被告造成乙○○傷害存有過失，則本院
      即無法獲得被告因過失造成乙○○受傷害之確信，進而自
      亦無由據此認定被告成立業務過失傷害之犯罪。
五、綜上所述，本案被告既無任何過失造成乙○○傷害，即與刑
    法第284條第2項前段業務過失傷害罪之要件不符，自難逕以
    該罪相繩。此外，復查無其他積極證據足資認定被告有何過
    失可言，且本院認為亦無再送覆議之必要。既不能證明被告
    犯罪，即應為無罪判決之諭知。
據上論斷，應依刑事訴訟法第452條、第301條第1 項，判決如主
文。
本案經檢察官陳清茂到庭執行職務。
中　　華　　民　　國　　96　　年　　7　　月　　 19　　日
　　　　　　　　　刑事第四庭  審判長法　官  劉慧芬
                                    法  官  郭惠玲
                                    法  官  呂政燁
以上正本證明與原本無異。
如不服本判決，應於送達後十日內，向本院提出上訴狀。
                                    書記官  林碧華
中　　華　　民　　國　　96　　年　　7 　　月　　19　　日
